【裁判字號】    89,易,481
【裁判日期】    890516
【裁判案由】    違反著作權法
【裁判全文】
臺灣臺中地方法院刑事判決                          八十九年度易字第四八一號
    公  訴  人  臺灣臺中地方法院檢察署檢察官
    被      告  甲○○○
右列被告因違反著作權法案件，經檢察官提起公訴（八十八年度偵字第二三九六二號
），本院判決如左：
    主  文
甲○○○無罪。
    理  由
一、公訴意旨略以：被告甲○○○未經告訴人即「買醉」、「港邊敢是男性傷心的所
    在」、「海角天涯」、「一代女皇」、「珍重我的愛」等詞曲音樂著作財產權人
    美華影視股份有限公司（下稱美華公司）同意，在臺中市○○街六十二號其經營
    之「一０一卡拉ＯＫ」店，以錄製有上開歌曲之點將家電腦點歌伴唱機，提供予
    客人公開點唱，侵害美華公司所享有之上開音樂著作公開演出權。嗣於民國八十
    八年六月八日二十二時三十分許，為警在上址查獲，並扣得載有上開歌曲目錄之
    點歌本一本。因認被告涉犯著作權法第九十四條之罪嫌云云。
二、按犯罪事實，應依證據認定之，無證據不得推定其犯罪事實，又不能證明被告犯
    罪者，應為無罪之諭知，刑事訴訟法第一百五十四條、第三百零一條第一項定有
    明文。另事實之認定，應憑證據，如未能發現相當證據，或證據不足以證明，自
    不能以推測或擬制之方法，以為裁判之基礎；且認定犯罪事實所憑之證據，雖不
    以直接證據為限，間接證據亦包括在內，然而無論直接或間接證據，其為訴訟上
    之證明，須達於通常一般之人均不致有所懷疑，而得確信其為事實之程度者，始
    得據為有罪之認定，倘其證明尚未達到此一程度而有合理之懷疑存在時，尚難為
    有罪之認定基礎，又認定不利於被告之事實，須依積極證據，苟積極證據不足為
    不利於被告事實之認定時，即應為有利於告之認定，更不必有何有利之證據，最
    高法院四十年台上字第八六號、七十六年台上字第四九八六號、三十年上字第八
    一六號分別著有判例可參。
三、本件公訴人認被告涉有前揭犯嫌，無非係以伴唱機中確錄製有上揭五首歌曲，並
    放置公開場所供點唱，又翻開點歌本首頁即載有須經授權始得公開演出等語，被
    告難以諉言不知，復有現場照片六張、點歌本一本等為其依據。然訊之被告甲○
    ○○，堅詞否認有公訴人所指之前揭犯行，辯稱：點唱機是伊向前手頂讓來的，
    不知有侵害著作權的事，店內沒有客人點唱過該五首歌曲，伊自己亦未在店內公
    開演唱過該五首歌曲等語。經查，告訴人對該五首歌曲所享有者為音樂著作財產
    權乙節，有告訴人提出之著作財產權讓與證明書一紙附卷可稽，而依著作權法第
    二十六條之規定，音樂著作財產權人，專有者為公開演出其音樂著作之權利，又
    所謂「公開演出」依同法第三條第一項第九款規定，係指「以演技、舞蹈、歌唱
    、彈奏樂器或其他方法向現場之公眾傳達著作內容」，是構成音樂著作財產權人
    所享有公開演出權之侵害者，必須被告有以前揭方法在「現場」向公眾傳達音樂
    著作之事實者始足當之，而ＫＴＶ業者僅係依消費者之點歌，由機械操作，將視
    聽著作之內容顯現於電視之螢幕上，真正實施公開演出行為者，係消費者，而非
    ＫＴＶ業者，是ＫＴＶ業者播放伴唱帶供消費者演唱，並非公開演出，最高法院
    八十六年度台上字第七六三號判決可資參照；本件被告自承其係「一０一卡拉Ｏ
    Ｋ店」之負責人，其所經營者名義上雖非ＫＴＶ而係卡拉ＯＫ店，然其經營型態
    ，亦係由消費者點歌，藉由機械操作，將視聽著作之內容顯現於電視之螢幕上，
    而由消費者演唱該首歌曲，與ＫＴＶ業者之經營型態相同，是實施公開演出行為
    者係消費者，而非被告本身，告訴人雖指訴被告利用不知情之消費者從事公開演
    出行為係間接正犯，然本件除證人即告訴人之市場調查員張良濟於警訊中證稱曾
    在該店點唱前開歌曲外（見偵查卷宗第十三頁、第三十三頁），並查無任何積極
    證據可資證明尚有其他人為相同之行為，且張良濟係告訴人所僱用之市場調查員
    ，其至該店點唱前開歌曲，係基於調查取締之目的而為，並非不知情而遭被告利
    用之消費者，而係經告訴人授權可合法公開演出之人，其證言之證據力不足以形
    成被告有罪之確信，亦與被告若可構成犯罪應屬間接正犯之要件不符。再查，卷
    附之前開歌曲點唱畫面之現場照片，係由警員於執行搜索時所拍攝，此有卷附照
    片上顯示之日期與搜索票所載搜索日期同為八十八年六月八日可證，該批照片僅
    有顯示包廂內之點唱設備以及該五首歌曲之點唱畫面，並無顯示現場有任何人為
    公開演出之行為，且呈現出該五首歌曲點唱畫面之照片，係由警員基於搜索取證
    之目的而點播，有合法之法律授權，亦非由被告或不知情之消費者所點唱，該批
    照片充其量僅可證明被告之點唱機確有收錄該五首歌曲，尚難證明被告有為侵害
    告訴人著作權之公開演出行為。末查，公開演出與公開上映仍屬有別，後者依著
    作權法第三條第一項第八款及第二十五條之規定，其要件有三：一、以單一或多
    數視聽機或其他傳送影像之方法為工具；二、以影像之傳送傳達視聽著作之內容
    ；三、於同一時間向現場或現場以外一定之場所之公眾傳達。而所謂視聽著作，
    依內政部著作權委員會公佈之「著作權法第五條第一項各款著作內容例示」第二
    條第七款之規定，包括電影、錄影、碟影、電視螢幕上顯示式之影像及其他藉機
    械或設備表現系列影像，不論有無附隨聲音而能附著於任何媒介物上之著作。是
    「公開上映權」應僅限於視聽著作之著作財產權人始得主張，一旦音樂著作財產
    權人之音樂著作經伴唱帶製作公司重製成伴唱帶而為一視聽著作時，音樂著作財
    產權人對於該視聽著作並無著作財產權，該視聽著作之所有權能係由伴唱帶製作
    公司所獨立享有，若經ＫＴＶ業者或卡拉ＯＫ業者公開上映該視聽著作，因音樂
    著作財產權人對之並無專有之公開上映權利，故音樂著作財產權人不得對ＫＴＶ
    業者或卡拉ＯＫ業者主張其以公開上映之行為侵害其著作權，準此，縱認本件被
    告有因消費者點唱而播放該五首歌曲伴唱帶之事實，其所為亦係公開上映視聽著
    作之行為，而非公開演出音樂著作之行為，不得將被告之公開上映行為誤為公開
    演出行為，又本件告訴人僅係該五首歌曲之音樂著作財產權人，而非視聽著作之
    著作財產權人，告訴人不得以被告之公開上映行為主張侵害非屬告訴人所有之視
    聽著作財產權，更遑論以公開上映行為主張侵害其音樂著作財產權，蓋以被告所
    公開上映者係視聽著作而非音樂著作，音樂著作本身亦不符合前揭公開上映之要
    件，告訴人之音樂著作財產權並未受到被告公開上映行為之侵害。
四、綜上所述，並無積極證據足以證明被告有以公開演出之方式侵害告訴人之音樂著
    作財產權之事實，尚難認為被告有違反著作權法之犯行，因認被告所辯洵堪憑採
    。此外，復查無其他積極證據足以證明被告有何公訴意旨所稱之犯行，揆諸右揭
    法條規定及判例意旨，自應為被告無罪之諭知。
據上論斷，應依刑事訴訟法第三百零一條第一項，判決如主文。
中      華      民      國      八十九      年      五    月    十六    日
                                          法  官   李  秋  娟
右正本證明與原本無異。
如不服本判決，應於判決送達後十日內向本院提出上訴狀，上訴於臺灣高等法院臺中
分院( 須附繕本 )。
                                          書記官
中      華      民      國      八十九      年      五    月    十六    日


司法院資訊處製作；財團法人民間司法改革基金會備份。
